---
output:
  pdf_document: default
  html_notebook: default
  html_document: default
---

```{r setup, include=FALSE}
knitr::opts_chunk$set(echo = TRUE)
```

# Aufgabenblatt 7
## Statistik für Wirtschaftsinformatiker, Übung, HTW Berlin
### Martin Spott, Michael Heimann
Stand: `r format(Sys.Date(), format='%d.%m.%Y')`

## Wiederholung

* Wofür werden Kontingenztabellen (Kontingenztafeln) verwendet? Wie sind sie aufgebaut?
* Was versteht man unter Randsummen/Randverteilungen?
* Was ist eine bedingte relative Häufigkeit?

## Aufgabe 7.1
Die folgende Kontingenztabelle enthält Daten zu landwirtschaftlichen Betrieben nach Führung und Größe in Hektar.
```{r}

library(knitr)
options(knitr.kable.NA='') # zeige NAs als Leerzeichen

betriebe <- matrix(c(639,64,41,744,
                     487,131,41,659,
                     203,153,33,389,
                     54,91,17,162,
                     46,112,18,176,
                     1429,551,150,2130),
                   nrow=6,ncol=4,byrow=T,
                   dimnames=list(c("[0,50)", "[50, 180)", 
                                   "[180, 500)", "[500, 1000)", ">= 1000", "Summe"),
                                 c("Vollzeit", "Nebenerwerb", "Pacht", "Summe")))
kable(betriebe)
```

a) Ergänze die Tabelle um die sechs fehlenden Einträge.
<!-- b) Wie viele Zellen hat diese Kontingenztabelle? -->
b) Wie viele Betriebe haben weniger als 50 Hektar?
    - 744, alle aus erster Zeile
c) Wie viele Betriebe werden von einem Pächter geführt?
    - 150, Summe aus Pacht Spalte
d) Wie viele Betriebe werden im Nebenerwerb betrieben und haben  zwischen 500 und 1000 Hektar?
    - Zeile 500,1000, Nebenerwerb und Pacht zusammen
e)  Wie viele Betriebe werden nicht im Vollerwerb betrieben?
f) Wie viele Pachtbetriebe haben 180 Hektar oder mehr?
g) Berechne die Kontingenztabelle mit den relativen Häufigkeiten. Runde auf die dritte Stelle nach dem Komma. 

```{r}
betriebe_kont <- betriebe[1:5, 1:3]
round(addmargins(prop.table(betriebe_kont)), 3)
```

## Aufgabe 7.2
Von 70 Studienanfängern wurden die Abiturnoten in  Mathematik und Englisch erfasst. Die Tabelle zeigt die Noten von sechs Studierenden, der Datensatz enthält die Noten von allen.
```{r}
noten <- read.csv("../noten_mathematik_englisch.csv")
kable(head(noten))
```

a) Erstelle eine Kontingenztabelle mit den zugehörigen  Randverteilungen.
b) Erstelle eine zweite Tabelle, die die relativen Häufigkeiten enthält. Runde auf die dritte Stelle nach dem Komma.
c) Erstelle zu den Daten einen Mosaikplot.

```{r}
#a)
kont_tabelle <- table(noten)
kont_tabelle

addmargins(kont_tabelle)

#b)
round(addmargins(prop.table(kont_tabelle)), 3)

#c)
# mosaikplot mit graustufen
mosaicplot(kont_tabelle, col=T)
```

## Aufgabe 7.3
Gegeben sei die folgende zweidimensionale Häufigkeitstabelle der beiden Merkmale $X$ und $Y$ für insgesamt 10 Beobachtungen bzw. Beobachtungspaare.


|       |$x_1$|$x_2$|$\sum$
|-------|-----|-----|------
| $y_1$ |     | 3   |      
| $y_2$ |     |     |      
|$\sum$ |     |     |      

Es ist weiter bekannt, dass $f(y_2|x_1)=0,5$ und $f(y_1|x_2)=0,5$ ist.
Bestimme die fehlenden absoluten Häufigkeiten und trage diese in die Häufigkeitstabelle ein.

|       |$x_1$|$x_2$|$\sum$
|-------|-----|-----|------
| $y_1$ | 2   | 3   | 5
| $y_2$ | 2   | 3   | 5
|$\sum$ | 4   | 6   | 10     

## Aufgabe 7.4
Im folgenden sind die Ergebnisse einer (fiktiven)$^1$ medizinischen Untersuchung zur Wirkung einer Hautsalbe zur Behandlung von Hautausschlägen. Die Frage ist, ob nach Anwendung der Salbe der Ausschlag besser oder schlimmer wird. 

```{r}
ausschlag <- matrix(c(223, 75, 107, 21), nrow=2, byrow=T, 
                dimnames=list(c("mit Salbe","ohne Salbe"), c("besser","schlimmer")))
kable(ausschlag)
```

a) Ohne nachzurechnen, hilft die Salbe oder schadet sie eher?
    - hilft
b) Ergänze die Tabelle um die Randsummen.


c) Fertige eine Tabelle für die relativen Häufigkeiten (für die einzelnen Zellen) inklusive der Randsummen an. 
d) Bestimme die bedingten relativen Häufigkeiten für die Zeilen und gib deren formale Darstellung $f(...)$ an.  
e) Erstelle (auf Papier) einen relativen Häufigkeitsbaum zu den Daten sowie in R den zum Baum äquivalenten Mosaikplot. Mache dir den Zusammenhang der beiden Darstellungen klar. 
f) Ist es aufgrund der Datenlage empfehlenswert, die Salbe gegen einen Hautausschlag zu verwenden?

```{r}
#b)
addmargins(ausschlag)

#c)
round(addmargins(prop.table(ausschlag)), 3)

#d)
# 1 bei prop table um relative häufigkeit zu berechnen
# 2 berechnet die randsumme nur für die zeilen
bed_table <- round(addmargins(prop.table(ausschlag,1),2),3)
bed_table
```

$^1$ aus einem Experiment präsentiert in dem Paper *Motivated Numeracy and Enlightened Self-Government* von D. M. Kahan u.a.,  http://papers.ssrn.com/sol3/papers.cfm?abstract_id=2319992 

