---
output:
  pdf_document: default
  html_notebook: default
  html_document: default
---

```{r setup, include=FALSE}
knitr::opts_chunk$set(echo = TRUE)
```

# Aufgabenblatt 6
## Statistik für Wirtschaftsinformatiker, Übung, HTW Berlin
### Martin Spott, Michael Heimann, Shirin Riazy
Stand: `r format(Sys.Date(), format='%d.%m.%Y')`

## Wiederholung

* Was sind Varianz, Standardabweichung und Variationskoeffizient? Wie werden sie berechnet?
* Welche Fragestellung ist Gegenstand der Konzentrationsmessung einer Werteverteilung?
* Was wird mit einer Lorenzkurve dargestellt?
* Was ist der Gini-Koeffizient?


## Aufgabe 6.1 (Streuungsmaße)  

Berechne die mittlere absolute Abweichung vom arithmetischen Mittel, die Varianz und die Standardabwei-chung für das Merkmal  *Schluss* aus dem Datensatz `bmw.csv` von Aufgabenblatt 5.

a) Berechne die drei Maße händisch in R
b) Benutze die R-Funktionen `var()` und `sd()` für Varianz und Standardabweichung. 
```{r}
bmw <- read.csv2("../bmw.csv", header= T, sep= ";", dec=".")
schlussWerte <- bmw$Schluss

arithMittel <- sum(schlussWerte)/length(schlussWerte)
arithMittel

var(schlussWerte)
sd(schlussWerte)
sqrt(var(schlussWerte))
```

**Beachte:** In R wird -- wie bei den meisten anderen Statistikprogrammen -- nicht die **empirische Varianz** 
(population variance) sondern die **Stichprobenvarianz** (sample variance) berechnet. Siehe in den Unterlagen zur Vorlesung nach, um den Unterschied herauszufinden. 

- Stichprobenvarianz
    - teilen durch n-1 statt n

## Aufgabe 6.2 (Variationskoeffizient)

Der Aktienkurs der Volkswagenaktie wies in einem Zeitraum von  250 Handelstagen bei einem Mittelwert von 174,56€ eine Standardabweichung  von 10,28€ auf. Für den gleichen Zeitraum ermittelt man für die Aktie der BMW AG eine Standardabweichung 4,68€ bei einem Mittelwert von 36,96€.

Berechne die Variationskoeffizienten für die Volkswagenaktie und für die BMW-Aktie. Was sagen uns die Werte?  Vergleiche die Variationskoeffizienten der beiden Aktien.  

**Variationskoeffizient sagt relative streuung aus**

```{r}
bmwVariations <- 4.68 / abs(36.96)
vwVariation <- 10.28 / abs(174.56)
bmwVariations
vwVariation
```


## Aufgabe 6.3 (Lorenzkurve)
Für das Jahr 2012 wurde folgende Statistik der Neuzulassungen für PKW  veröffentlicht (Quelle: http://www.kfz-auskunft.de/kfz/pkw_neuzulassungen_hersteller_2012.html)
```{r}
library(knitr)
zulassungen <- read.csv("../neuzulassungen.csv")
kable(zulassungen)
```

Erarbeite mit diesen Daten eine Lorenzkurve, ohne das R-Paket \emph{ineq} zu nutzen. Füge dazu die folgenden Spalten als Hilfe zu, die wir auch in der Vorlesung im Beispiel mit den Einrichtungshäusern benutzt haben: 

* $i$: Index, nach aufsteigenden Einheiten sortiert
* $h_i$: absolute Häufigkeit des Herstellers, also $h_i = 1$ für alle $i$
* $f_i$: relative Häufigkeit des Herstellers
* $F_i$: kumulierte relative Häufigkeit des Herstellers
* $h_i^* = \textit{Stueckzahl}_i$: Stückzahl des Herstellers $i$
* $f_i^* =  h_i^* / \sum_{j=1}^{10} h_j^*$: Einheiten jedes Herstellers relativ zur Summe aller Einheiten
* $F_i^*$ sind die $f_i^*$ kumuliert.

Welche beiden Spalten zeigt die Lorenzkurve? Zeichne die Lorenzkurve mit der Funktion `plot()`.

```{r}
zulassungen
zulassungen$i <- c(10, 9, 8 , 7 , 6, 5, 4, 3, 2, 1)
zulassungen$h_i <- zulassungen$Stueckzahl
zulassungen$f_i <- zulassungen$Stueckzahl/sum(zulassungen$Stueckzahl)
zulassungen$F_i <- cumsum(zulassungen$f_i)
plot(zulassungen$F_i)

zulassungen<- zulassungen[order(zulassungen$Stueckzahl),]
zulassungen

zulassungen$i <- seq(1,10,1)
zulassungen$f <- seq(0.1,1,0.1)
zulassungen$h <- 1
zulassungen$F <- seq(0.1,1,0.1)
zulassungen$FStar <- cumsum(zulassungen$F)



```

## Aufgabe 6.4 (Lorenzkurve)
Erzeuge für die Daten aus Aufgabe 6.4 eine Lorenzkurve mit Hilfe des R-Paketes `ineq`. Betrachte dazu die Funktion `Lc()`, untersuche das Datenobjekt, das durch die Funktion erzeugt wird und plotte die Lorenzkurve.

```{r}
library(ineq)
Lc(zulassungen$F_i)
plot(Lc(zulassungen$Stueckzahl))
```

## Aufgabe 6.5 (Gini-Koeffizient)

a) Bestimme für die Daten aus Aufgabe 6.4 den Gini-Koeffizienten mit dem R-Paket `ineq` sowie den normierten Gini-Koeffizienten. Betrachte dazu die Funktionen `ineq()` und `Gini()`.
b) Warum ist es im Allgemeinen sinnvoll, neben dem Gini-Koeffizienten auch die Lorenzkurve zu betrachten?

```{r}
ineq(type = "Gini", zulassungen$Stueckzahl)
Gini(zulassungen$Stueckzahl)
```


## Aufgabe 6.6 (Zusatzaufgabe)
Ergänze:

Besitzen alle Merkmalsträger denselben Merkmalswert, dann liegt eine ___ Konzentration vor. Auf 20%  entfallen ___ % der Merkmalswertsummen, auf 40% entfallen ___ % der Merkmalswertsummen usw. Die Lorenzkurve und die Diagonale sind in diesem Fall ___ und die Fläche zwischen beidem ist gleich ___.

Vereinigt ein einziger Merkmalsträger die gesamte Merkmalswertsumme auf sich, so spricht man von ___ Konzentration. Je näher die Lorenzkurve zur Diagonalen liegt, desto ___ ist die Konzentration. Je weiter entfernt die Lorenzkurve zur Diagonalen liegt, desto ___ ist die Konzentration.

Das Ausmaß der Ungleichheit, also bildlich die Abweichung von Diagonale und Lorenzkurve, wird auch als ___  bezeichnet.

## Aufgabe 6.7 (Zusatzaufgabe)

Bestimme für die Daten aus Aufgabe 4 den Gini-Koeffizienten ohne das R-Paket `ineq`, indem du die Fläche zwischen Lorenzkurve und Diagonale händisch in R berechnest. 

## Aufgabe 6.8 (Zusatzaufgabe, arithm. Mittel und Standardabw., klassifizierte Daten)

**Wiederholung:**
Für eine Häufigkeitstabelle kann man das gewichtete arithmetische Mittel von Daten $x_1, x_2, \dots x_n$ wie folgt berechnen:
$$\bar{x} = \frac{1}{n} (h_1 \, a_1 + h_2 \,a_2 + \cdots + h_k \,a_k)
=f_1 \, a_1 + f_2 \,a_2 + \cdots + f_k \,a_k$$
wobei die $n$ Daten $x_i$ nur die $k$ verschiedenen Werte $a_j$ mit absoluter bzw. relativer Häufigkeit $h_j$ bzw. $f_j$ annehmen.

Berechne näherungsweise das arithmetische Mittel und die Standardabweichung für die folgenden klassifizierten/gruppierten Daten. Benutze hierzu die obige Formel für das gewichtete arithmetische Mittel einer Häufigkeitstabelle. Ersetze die Werte $a_j$ durch die Mittelpunkte der Intervalle und verwende die unten gelisteten Spalten als Hilfstabelle für die Zwischenschritte. 

Die Daten beschreiben die Lebensdauer von Bauteilen in Stunden gruppiert in folgende Intervalle:       
```{r}
Intervall <- c("[300, 400)", "[400, 500)", "[500, 600)", "[600, 700)", "[700, 800)")
Haeufigkeit <- c(13, 25, 66, 58, 38)
lebensdauer <- data.frame(Intervall, Haeufigkeit)
kable(lebensdauer)
```

Füge zur Berechnung folgende Spalten zu `lebensdauer` hinzu:

* $j$: der Index der Gruppe
* Intervallmitte $a_j$
* $f_j$: die relative Häufigkeit
* $f_j \cdot a_j$ 
* $a_j^2$
* $f_j \cdot a_j^2$

Warum kann man arithmetisches Mittel und Standardabweichung so nur näherungsweise berechnen?

